【裁判字號】    88,訴,1112
【裁判日期】    890817
【裁判案由】    毒品危害防制條例
【裁判全文】
臺灣板橋地方法院刑事判決                        八十八年度訴字第一一一二號
    公  訴  人  臺灣板橋地方法院檢察署檢察官
    被      告  丁○○
                丙○○
    共      同
    指定辯護人  甲○
右列被告因違反毒品危害防制條例案件，經檢察官提起公訴（八十八年度偵字第二一
一八號），甲○判決如左：
    主  文
丁○○、丙○○均無罪。
    理  由
一、公訴意旨略以：被告丁○○意圖營利，基於概括犯意，自民國八十七年十月下旬
    起，至同年十一月二十日止，至少四次以上，在丙○○位於臺北縣三重市○○路
    ○段二十六巷二十五號四樓等處，將價值新臺幣（下同）二千元之第二級毒品安
    非他命（數量若干）販售予丙○○。同期間內，丙○○亦意圖營利，基於概括犯
    意，在其住處內，將購自丁○○及『瑞鐘』者之第二級毒品安非他命（數量若干
    ）予以截留約一半之數量，供自行施用外，並將各次所餘約一半數量之第二級毒
    品安非他命，照原購入之價格轉售於年籍不詳綽號『敏堂』及『安妮』者藉以牟
    利。嗣八十七年十一月二十五日二十三時許，丙○○在其位於臺北縣三重市○○
    路○段二十六巷二十五號四樓之住處內，為警查獲，並搜得安非他命吸食器乙組
    ，警方並同時查獲自丙○○住處前逃逸之丁○○，經深入追查後，始悉上情，因
    認被告二人均涉犯毒品危害防制條例第四條第二項之販賣第二級毒品罪。
二、按犯罪事實應依證據認定之，無證據不得推定其犯罪事實；又不能證明被告犯罪
    或其行為不罰者，應諭知無罪之判決，刑事訴訟法第一百五十四條、第三百零一
    條第一項分別定有明文。所謂認定犯罪事實之證據，係指足以認定被告確有犯罪
    行為之積極證據而言。又認定犯罪事實所憑之證據，雖不以直接證據為限，間接
    證據亦包括在內，然而無論直接證據或間接證據，其為訴訟上之證明，須於通常
    一般之人均不有致有所懷疑，而得確信其為真實之程度，始得據以為有罪之認定
    ，倘其證明尚未達到此一程度，而有合理之懷疑存在時，事實審復已就其心證上
    理由予以闡述，敘明如何無為有罪之確信，因而為無罪之判決，尚不得任意指為
    違法，最高法院分別著有二十九年上字第三一０五號、七十六年台上字第四九八
    六號判例可供參考。訊據被告丁○○、丙○○均堅決否認有何販賣第二級毒品安
    非他命之犯行，被告丁○○辯稱：伊與丙○○剛認識時，在一次喝酒之場合曾說
    可以幫其購買安非他命，但事後並未履行，為警查獲當天，丙○○請伊幫忙油漆
    ，扣案之吸食器係丙○○所有，伊並未販賣毒品給丙○○等語；被告丙○○則辯
    稱：伊曾帶綽號「敏唐」之男子及綽號「安妮」女子，向綽號「瑞隆」者購買安
    非他命，並未販賣等語。
三、經查：
  (一)被告丁○○部分：
    (1)按被告之自白，不得作為有罪判決之唯一證據，仍應調查其他必要之證據，以
      察其是否與事實相符，刑事訴訟法一百五十六條第二款定有明文。又共同被告
      不利於己之陳述，固得採為其他共同被告犯罪之證據，惟此項不利之陳述，須
      無瑕疵可指，而就其他方面調查，又與事實相符，始得採為其他共同被告犯罪
      事實之認定，最高法院四十六年臺上字第四一九號判例可資參照。
    (2)公訴意旨認為被告丁○○涉犯販賣第二級毒品安非他命罪嫌，無非以另一被告
      丙○○於警訊中述歷歷，雖偵訊時矢口否認，然無法舉證以明其說，是以堪係
      事後卸責之詞，無足採信；況被告丁○○就警訊中關於無償轉讓之供詞，亦無
      法舉出具體事證予以反駁，則因渠等二人僅係從事油漆之同行，被告丁○○當
      無甘冒罹犯重典之風險，無償轉讓安毒與被告丙○○之理等情為其主要論據。
    (3)同案被告丙○○固於八十七年十一月廿六日警訊中供稱其於八十七年十一月二
      十日左右，由丁○○將毒品安非他命一包送至其住處，販賣價格為二千元等語
      （見偵查卷第八頁正面）。惟丙○○於同日檢察官訊問時供稱丁○○曾說過渠
      可以幫忙調貨，其曾打電話向丁○○購買毒品安非他命，但等待一個多小時，
      丁○○都沒來等語（見偵查卷第四十四頁正反面），並未供稱向被告丁○○購
      買毒品安非他命之情事。嗣於甲○審理時則供稱其係向綽號「瑞隆」之男子，
      以每次二千元之價格，陸續購買約三、四次，並未向被告購買毒品等語（見八
      十八年八月四日及八十九年三月廿三日訊問筆錄）。是以同案被告丙○○翻異
      前詞否認曾向被告購買毒品安非他命，其先後供述不一，尚有瑕疵可指。參諸
      本件被告丁○○並未為警查獲任何毒品安非他命或其他供販賣毒品之工具，自
      難僅憑同案被告丙○○於警訊中之供述，即行認定被告有販賣毒品安非他命之
      犯行。
    (4)況同案被告丙○○於警訊僅供稱其於八十七年十一月二十日向被告丁○○購買
      過一次毒品安非他命，而被告之警訊筆錄載有：「（你共賣了幾次安非他命給
      丙○○？）我認識丙○○才一個多月，共給了他三、四次，但都安非他命給丙○○？）我認識丙○○才一個多月，共給他三、四次，但都沒有拿錢。」等語
      （見同上偵查卷第十一頁正面），二者內容互有出入，亦有瑕疵可指。而公訴
      人似執被告丁○○之警訊供述，推定被告「自八十七年十月末旬起，至同年十
      一月二十日止，至少四次以上」販賣毒品安非他命予丙○○之犯罪事實，非但
      與被告之供述不符，亦與丙○○之指訴有異。綜上所述，本件僅依尚有瑕疵可
      指之被告及同案被告丙○○之警訊供述作為論斷依據，並無毒品安非他命或其
      他販賣毒品工具扣案足稽，此外復查無其他積極證據足以證明被告涉有販賣毒
      品之犯行，自難以推測或擬制之方法，遽入人罪，依法應為被告無罪之諭知。
  (二)被告丙○○部分：
    (1)按被告之自白，不得作為有罪判決之唯一證據，仍應調查其他必要之證據，以
      察其是否與事實相符，刑事訴訟法一百五十六條第二款定有明文。
    (2)公訴意旨認為被告丙○○涉犯販賣第二級毒品安非他命罪嫌，無非以被告丙○○於警訊、檢察官偵訊時前後供詞反覆不一，然轉售於「敏堂」及「安妮」乙
      節，始終如一，因其事後之供詞，使終無法明確交待渠等每次共同出資之總額
      、每人分擔之金額、每次購得之數量、如何協商共同出資、如何分配等情？且
      累次陳述，避重就輕之意顯然，故堪認係臨訟杜撰之詞，又被告丙○○自承曾
      以二千元之代價向另一被告丁○○購入安毒，則因其與「敏堂」及「安妮」非
      屬至親，當無自費購毒後，無償轉讓之理，況從被告丙○○警訊自承之情，堪
      知其係量差中牟利，此亦認其確有營利之意圖等情為其主要論據。
    (3)本件被告丙○○否認有何販賣毒品安非他命之犯行，辯稱其與綽號「敏堂」、
      「安妮」之人共同出資，向綽號「瑞隆」之人購買毒品安非他命，其向瑞隆購
      買時，「敏唐」及「安妮」亦一同前往並在旁觀看，買來後平分安非他命，被
      告當時多分一點，但「敏唐」、「安妮」並無意見等語（見八十八年八月四日
      訊問筆錄）。惟被告前於八十七年十一月廿六日警訊中供稱其購買毒品安非他
      命後，除供自己施用外，曾於不詳時間及八十七年十一月十八日，以每包二千
      元之價格，轉賣予綽號「敏唐」之男子二次，「敏唐」打電話連絡後再至被告
      住處拿取安非他命；另轉賣給綽號「安妮」之女子五次，亦由「安妮」打電話
      連絡後，再至被告住處拿取，被告均以相同價格賣給「敏唐」、「安妮」，然
      而抽取部分安非他命，以此取得利益，「敏堂」之聯絡方式係打行動電話00
      00000000號，其真實姓名年籍不詳，「安妮」之聯絡方式係打電話0
      0000000，其姓名為乙○○等語（見偵查卷第八頁正背面）；被告於同
      日檢察官偵訊時則供稱並非轉賣，而係綽號「敏唐」、「安妮」者託伊購買，
      買多少就賣多少等語（見偵查卷第四十四頁背面）。則本件依被告前後不一之
      供述，究係販賣安非他命？轉讓安非他命？或係幫助販賣安非命？幫助施用安
      非他命？：：：實難以認定。又依被告之供述傳喚綽號「敏唐」之證人吳春木
      ，其於甲○審理時證稱：「（有無向丙○○買過安非他命？）沒有，我以前與
      丙○○一起吸食安非他命，安非他命是我自己的，並未向丙○○買，他也沒有
      送給我，我的綽號叫『敏唐』，乙○○（綽號『安妮』）我不認識。」等語（
      見八十九年七月十九日訊問筆錄）。是以綽號「敏唐」之證人吳春木既否認曾
      向被告購買安非他命或與被告合資購買安非他命之情事，其證詞與被告之自白
      不符。又綽號「安妮」之乙○○，經甲○多次傳喚及二次拘提尚未到案，此有
      拘票二紙附卷可稽，其真象如何不得而知。況本件僅為警查獲被告所有之吸食
      器一個，係屬施用毒品安非他命之工具，並未查獲任何毒品安非他命，或其他
      如電子秤、分裝袋、帳冊等販賣毒品之工具或資料，從而本件僅有對於被告不
      利之自白，尚無其他必要之積極證據證明之，揆諸前揭說明，自難以推測或擬
      制之方法，遽入人罪，逕認被告涉犯販賣毒品安非他命之犯行。此外，復查無
      其他積極證據足以證明被告涉犯公訴人所指之前開犯行，其犯罪嫌疑不足，依
      法應為被告無罪之諭知。
據上論斷，應依刑事訴訟法第三百零一條第一項，判決如主文。
本案經檢察官洪清秀到庭執行職務
中      華      民      國      八十九      年    八      月    十七    日
                                      臺灣板橋地方法院刑事第六庭
                      法  官  侯  志  融
右正本證明與原本無異
如不服本判決，應於送達後十日內向甲○提出上訴狀
                                          書記官  陳  淑  芳
中      華      民      國      八十九      年    八      月    二十二  日


司法院資訊處製作；財團法人民間司法改革基金會備份。
